臺灣新竹地方法院民事判決　　　　　　　 96年度訴字第185號
原　　　告　甲○○
訴訟代理人　林家駿律師
複　代　理　張雨馨
被　　　告　乙○○
上列當事人間請求損害賠償事件，經原告提起附帶民事訴訟，由
本院刑事庭裁定移送（95年度竹簡附民字第37號），本院於民國
96年4月30日言詞辯論終結，判決如下：
    主　　　文
被告應給付原告新臺幣壹拾壹萬捌仟伍佰肆拾陸元，及其中新臺
幣柒萬陸仟壹佰肆拾玖元自民國九十五年十二月七日起；另新臺
幣肆萬貳仟佰玖拾柒元自民國九十六年五月一日起，均至清償
日止，按年息百分之五計算之利息。
原告其餘之訴駁回。
訴訟費用由被告負擔新臺幣捌佰壹拾玖元，由原告負擔新臺幣壹
佰捌拾壹元。
本判決第一項得假執行。
原告其餘假執行之聲請駁回。
    事      實
甲、原告方面﹕
一、聲明﹕
    （一）被告應給付原告新臺幣（下同）494,718元，及自起
          訴狀繕本送達翌日起至清償日止，按年息百分之5計
          算之利息。
    （二）被告應給付原告51,715元及自本準備書(一)狀繕本送達
          翌日起至清償日止，按年息百分之5計算之利息。
    （三）訴訟費用由被告負擔。
    （四）原告願供擔保，請准宣告假執行。
二、陳述：
    緣被告於民國（下同）93年12月24日基於傷害之犯意毆打原
    告，致使原告受有左側尺骨骨折、左肩（起訴狀誤載為左間
    ）及左側頭部鈍擊傷併震盪症候、背部及雙側下肢多處鈍擊
    傷等傷害。被告所涉上揭傷害事件，業經臺灣新竹地方法院
    檢察署檢察官以95年度偵字第581號聲請簡易判決處刑，並
    已移送鈞院以95年度竹簡字第1267號審理在案。按原告因被
    告所為上開傷害行為，共支出醫療費用51,715元；另原從事
    之不動產仲介工作亦因受傷在家休養而停止工作3個月餘，
    以原告於93年度因不動產仲介工作有1,178,870元之年收入
    ，休養時間因減少勞動能力計受有294,718元之損害【計算
    方式：0000000（元）÷12（月）×3（月）＝294718（元）
    】；又原告因前開傷害衍生後遺症，需隱忍背部、四肢重度
    酸痛及頭部震盪症候暈眩，痛苦不堪，並因無端遭襲擊，受
    有極度驚嚇，痛苦萬分，忒難平復，故請求被告給付精神慰
    撫金200,000元，以資慰藉。綜上，爰依民法第184條第1項
    前段及第195條第1項前段之規定，請求鈞院賜判如訴之聲明
    所示等語。
三、證據﹕提出93年度綜合所得稅各類得資料清單、東元綜合醫
    院醫療費用收據等件證。
乙、被告方面﹕
一、聲明﹕請求駁回原告之訴。
二、陳述﹕對於本件之發生原因不爭執，對於刑事判決亦無意見
    ，但伊的錢在刑事案件已經賠掉，且是分期的，所以伊現在
    無法繳納，也不想賠。伊現在有工作是在送貨，對原告所主
    張之項目及金額，伊無法一次拿出這麼多錢云云置辯，並請
    求駁回原告之訴。
丙、本院依職權閱本院95年度竹簡字第1267號刑事卷、被告全國
    前案資料，並函東元綜合醫院查明被告治療之情形、需休養
    之時間及相關醫療費用。
    理      由
一、按訴狀送達後，原告不得將原訴變更或追加他訴。但有擴張
    或減縮應受判決事項之聲明者，不在此限，民事訴訟法第25
    5條第1項第3款定有明文。本件原告原以遭被告毆擊受有傷
    害，依侵權行為法律關係起訴請求被告應給付其494,718元
    （即減少勞動能力之損害294,718元及精神慰撫金200,000元
    ），嗣於訴狀送達後追加請求所支出醫療費用51,715元之損
    害賠償，核原告所為訴之追加，均係基於兩造間之同一侵權
    行為法律關係所生損害賠償債權，應屬擴張應受判決事項之
    聲明，揆諸首揭法條規定，自應准許，合先敘明。又因訴之
    變更、追加或提起反訴，致其訴之全部或一部，不屬第427
    條第1項及第2項之範圍者，除當事人合意繼續適用簡易程序
    外，法院應以裁定改用通常訴訟程序，並由原法官繼續審理
    ，亦為民事訴訟法第435條第1項所明定。本件原告原起訴請
    求被告給付494,718元，嗣於訴訟進行中為訴之追加，致本
    件訴訟標的金額變更為546,433元，已逾500,000元，非屬民
    事訴訟法第427條第1項所定之範圍，本院乃依前揭法條之規
    定，將本件訴訟改行通常訴訟程序並續為審理，亦併敘明。
二、原告主張其於93年12月24日遭被告毆擊成傷之事實，有本院
    刑事庭於裁定移送本件時檢送之本院95年度竹簡字第1267號
    刑事簡易判決書及臺灣新竹地方法院檢察署檢察官聲請簡易
    判決處刑書（95年度偵字第581號）在卷可參，並據本院依
    職權調閱本院95年度竹簡字第1267號刑事案卷可稽，且為被
    告所不爭執，是原告上開所陳自堪信為真實。按因故意或過
    失，不法侵害他人之權利者，負損害賠償責任；另不法侵害
    他人之身體或健康者，對於被害人因此喪失或減少勞動能力
    或增加生活上之需要時，應負損害賠償責任；又不法侵害他
    人之身體、健康、名譽、自由、信用、隱私、貞操，或不法
    侵害其他人格法益而情節重大者，被害人雖非財產上之損害
    ，亦得請求賠償相當之金額，均據民法第184條第1項前段、
    第193條第1項及第195條第1項前段規定甚明。原告遭被告毆
    打成傷，既經本院認定如前，則原告依據侵權行為之法律關
    係，請求被告賠償其財產上及非財產上之損害，揆諸上開法
    條之規定，自屬正當無疑，茲應審究者為其請求之金額是否
    適法妥當。
三、有關原告主張其因遭被告毆傷致減少勞動能力而受有294,71
    8元之損害部分：原告陳稱其係以不動產仲介為業，於93年
    度因從事不動產仲介工作合計有1,178,870元之收入，業據
    其提出93年度綜合所得稅各類所得資料清單為證，而被告對
    此亦未見有爭執，是原告主張以年收入1,178,870元作為其
    因減少勞動能力所受損害之計算基礎，應可採認。原告又稱
    其因遭被告毆傷，無法工作，需在家休養3個月餘，然並未
    提出具體事證以實其說，且據本院依職權函請原告就醫之東
    元綜合醫院查明，原告於93年12月25日到院診治，其傷勢治
    療情形，需休養多久才能從事不動產仲介工作，並請檢送原
    告治療本次傷勢之醫療費用資料，已據東元綜合醫院以96年
    2月27日東祕總字第0960000285號函覆說明：「一、邱君因
    左側尺骨骨折住院，其傷勢於出院後即可工作不影響日常生
    活功能。二、檢送其實付醫療費用證明單（附件一、四）及
    健保醫療費用明細表（附件二、三、五）」，兩造對於東元
    綜合醫院之上開函覆內容亦當庭表示無意見（見本院96年3
    月19日言詞辯論筆錄），是原告因遭被告毆傷致不能工作應
    僅有住院之93年12月25日至同年月29日共計5日，從而，原
    告因被告之傷害行為所致勞動能力減少之損害應為16,149元
    （0000000÷365×5＝16149，以上計算元以下四捨五入）。
四、另原告請求醫療費用之賠償部份：原告主張其因遭被告毆打
    成傷，因此支出醫療費用51,715元，雖據提出東元綜合醫院
    醫療費用收據影本七紙為證，然查原告就所提出醫療費用收
    據上之金額有重複加總計算之情形，且其中又夾雜有距本件
    事發將近2年之久之95年12月11日醫療費用收據二紙，本院
    自難依據原告所提之醫療費用收據來認定原告因遭被告毆傷
    所支出醫療費用之金額，而如上所述，本院已依職權函請東
    元綜合醫院檢送原告因該次遭被告毆傷到院治療所花費之醫
    療費用資料，並據東元綜合醫院隨函檢附原告實付醫療費用
    證明單及健保醫療費用明細表共計五紙可稽，且兩造對之亦
    未見有爭執，是原告所得向被告請求給付之醫療費用，即應
    依據上開東元綜合醫院檢送之實付醫療費用證明單及健保醫
    療費用明細表加以認定。經查，原告因遭被告毆傷到東元綜
    合醫院治療而實付之醫療費用共計為10,241元（9471＋770
    ＝10241），此部分自得向被告請求。另有關東元綜合醫院
    向全民健康保險保險人即中央健康保險局申請給付之醫療費
    用32,156元（9496＋21783＋877＝32156）部份（即全民健
    康保險所支付之醫療費用部分），按以全民健康保險性質上
    係屬健康、傷害保險，除有全民健康保險法第82條規定之情
    形外，依保險法第130條、第135條準用同法第103條之規定
    ，全民健康保險之保險人不得代位行使被保險人因保險事故
    所生對於第三人之請求權，要無保險法第53條規定適用之餘
    地。是本件原告身為全民健康保險之被保險人，其因遭被告
    毆傷，既非如全民健康保險法第82條所定係因汽車交通事故
    、公共安全事故或其他重大之交通事故、公害或食品中毒事
    件受傷害而受領全民健康保險提供之醫療給付，其因該侵權
    行為所生之損害賠償請求權並不因而喪失，則由全民健康保
    險支付之醫療費用部分，應仍可請求被告賠償。準此，原告
    所得請求被告賠償之醫療費用部分之損害即為42,397元（10
    241＋32156＝42397）。
五、至原告請求被告給付200,000元精神慰撫金部分：按非財產
    上損害之賠償，兼有私法上制裁、填補精神上損害及慰撫痛
    苦等機能，是其數額如何始為相當，自得由法院斟酌雙方身
    分資力與加害程度，及其他各種情形核定相當之數額決定之
    ，最高法院19年上字第1613號、51年臺上字第223號等判例
    宣示相同意旨，可資參照。爰審酌被告因不滿原告之汽車音
    響聲音過大，而對原告為毆打行為，致使原告身體受有傷害
    ，其行為確有可議之處，原告傷勢亦非過輕，而被告亦因此
    暴行受有期徒刑4月之宣告，並斟酌原告現職不動產仲介，
    年收入上百萬及被告現從事送貨工作等兩造身分資力，認原
    告關於非財產上損害之請求，應以60,000元為適當，逾此數
    額之非財產上損害之請求為無理由。
六、從而，原告本於侵權行為之法律關係，請求被告償付財產上
    及非財產上損害，於118,546元（16149＋42397＋60000＝11
    8546）範圍內，為有理由，可予准許；又給付無確定期限者
    ，債務人於債權人得請求給付時起，經其催告而未為給付，
    自受催告時起，負遲延責任，其經債權人起訴，或依督促程
    序送達支付命令者，與催告有同一之效力；遲延之債務，以
    支付金錢為標的者，債權人得請求依法定利率計算之遲延利
    息；應付利息之債務，其利率未經約定，亦無法律可據者，
    週年利率為百分之五，民法第229條第2項、第233條第1項前
    段、第203條分別定有明文。按原告就原起訴請求被告給付
    之494,718元（即減少勞動能力之損害及精神慰撫金部分）
    ，係以起訴狀繕本之送達代替催告，是原告就該等請求金額
    經准許部份76,149元（即16419＋60000＝76149），請求被
    告給付自起訴狀繕本送達（於95年12月6日送達，有送達證
    書附卷足稽）翌日起至清償日止，按法定利率核算利息部分
    ，揆諸前揭法條規定，自屬正當；另原告追加起訴請求之51
    ,715 元（即醫療費用支出部份），亦係以其於96年3月22日
    日所提出準備書(一)狀之送達代替催告，然查原告就該準備書
    狀係於何時送達被告並未提出回執供本院審認，從而自應以
    被告於本件96年4月30日言詞辯論期日收受原告之損害賠償
    計算表作為催告生效之日，是原告就醫療費用損害賠償經准
    許部份42,397元，請求被告給付自96年5月1日起至清償日止
    之法定遲延利息，亦屬有據，應併予准許。原告逾上開數額
    之請求，為無理由，均應予駁回。
七、按法院認附帶民事訴訟確係繁雜，非經長久時日不能終結其
    審判者，得以合議裁定移送該法院之民事庭；其因不足法定
    人數不能合議者，由院長裁定之。前項移送案件，免納裁判
    費。附帶民事訴訟除本編有特別規定外，準用關於刑事訴訟
    之規定。但經移送或發回、發交於民事庭後，應適用民事訴
    訟法，刑事訴訟法第504條第1、2項、第490條定有明文。本
    件原告附帶提起民事訴訟之金額原為494,718元，於刑事庭
    將本件裁定移送民事庭後另追加醫療費用51,715元，有刑事
    附帶民事起訴狀及民事準備書（一）狀可憑，則依前揭說明
    ，就追加之51,715元即應依民事訴訟法之規定繳交裁判費，
    爰依民事訴訟法第79條、第87條第1項之規定，酌定兩造負
    擔訴訟費用之金額如主文第三項所示。
八、本件原告勝訴部分，所命給付金額未逾500,000元，爰依民
    事訴訟法第389條第1項第5款，依職權宣告假執行。至原告
    敗訴部分，因其訴業經駁回，則其假執行之聲請即失所依據
    ，應併予駁回。
九、本件事證已臻明確，兩造其餘攻擊防禦方法對判決之結果不
    生影響，爰不一一條列審酌，併此敘明。
據上論結，本件原告之訴為一部有理由，一部無理由，依民事訴
訟法第79條、第87條第1項、第389條第1項第5款，判決如主文。
中　　華　　民　　國　　96　　年　　5 　　月　　14　　日
                  民事第二庭     法　官　盧玉潤
以上正本，係照原本作成。
如對本判決上訴，須於判決送達後20日內向本院提出上訴狀。
                                書記官　陳德榮
中　　華　　民　　國　　96　　年　　5　　月　 　14　  日
